---
title: 'WIRDS: Wprowadzenie do dplyr'
author: "Maciej Beręsewicz"
date: ''
output:
  slidy_presentation:
    highlight: pygments
    keep_md: yes
  ioslides_presentation: default
  beamer_presentation: default
---

## Wprowadzenie

Celem prezentacji jest wprowadzenie do nowego pakietu [dplyr](https://github.com/hadley/dplyr). Dodatkowo poznamy potokowy sposób przetwarzania danych, który wcześniej nie był dostępny w R, a niedawno został zaimplementowany w pakiecie [magrittr](http://cran.r-project.org/web/packages/magrittr/index.html).

## Potokowe przetwarzanie danych

Załóżmy następującą sytuację: mamy dostępny zbiór danych, który przetwarzamy, a następnie na wyniku tego przetworzenia działamy dalej. 

W skrócie tę ideę możemy zapisać następująco:

dane [następnie] przetwórz [następnie] przetwórz wynik [następnie] zapisz wynik

## Przykłady potokowego przetwarzania danych

Pipeline vs metchod chaining to podejścia znane chociażby z bash (|) lub Pythona. 

Bash:
```{bash}
cd ~/Documents/Downloads/Zbiory\ danych/
ls *.txt | grep 'GT' | wc -l
  16
```

Python:

```{python}
>>> a = 'text \n\n\n'
>>> a
'text \n\n\n'
>>> a.replace('\n',' ').strip().upper()
'TEXT'
```

## Przetwarzanie potokowe w R

Przetwarzanie potokowe w R jest oprogramowane w pakiecie **magrittr**. Znajdziemy tam następujące operatory:

- %>% - operator przekazania wyników do kolejnego polecenia (czytamy: then)
- %T>% - operator przekazania obiektu do polecenia przy czym nie zwracany jest jego wynik (korzystamy do tworzenia wykresów w trakcie przetwarzania)
- %<>% - operator, który nadpisuje istniejący obiekt

Najczęściej wykorzystywanym operatorem jest %>%, który stał się "kultowy" - tworzone są koszulki [LINK](http://teespring.com/ceci-n-est-pas-une-pipe_copy_1), ciasta [LINK] czy kubki [LINK](https://twitter.com/hadleywickham/status/494875052467167232/photo/1) :)

## magrittr - przykład zastosowania (1)

```{r magrittr1}
library(magrittr)
### podsumowanie dla jednej zmiennej
mtcars$mpg %>% summary()
### co jest równoznaczne
summary(mtcars$mpg)
```

## magrittr - przykład zastosowania (2)

Stworzymy podsumowanie tabelaryczne dla zmiennej gear, a następnie wykres słupkowy.

```{r magrittr2}
## co jest równoważne barplot(table(mtcars$gear))
mtcars$gear %>% table() %>% barplot()
```

## magrittr - przykład zastosowania (3)

```{r magrittr3}
mtcars %>% sapply(.,class) %>% unique()
## co jest równoważne 
unique(sapply(mtcars,class))
```

## 

Przejdźmy teraz do pakietu dplyr

## Informacje o pakiecie

```{r dplyr_intro}
citation('dplyr')
```

## dplyr: A Grammar of Data Manipulation

Pakiet zawiera implementację najważniejszych funkcji do przetwarzania danych, które ułatwiają podstawową (a również bardziej zaawansowaną) pracę z obiektami typu data.frame. Pakiet obsługuje zarówno obiekty klasy data.frame, jak również data.table. Stworzony został również obiekt klasy tbl_*, który jest "zoptymalizowany" do pracy z pakietem dplyr. Pakiet jest napisany w języku C++.

Dodatkowo pakiet zawiera:

- integrację z bazami danych (SQlite, Postgres)
- implementację tłumaczenia z i do języka SQL
- szybsze łączenie tabel 
- przetwarzanie i łączenie list

## dplyr - wprowadzenie (1)

Przyjrzyjmy się pracy w pakiecie dplyr z wykorzystaniem operatora %>%.

```{r dplyr_intro2,warning=FALSE,message=FALSE}
library(dplyr)
mtcars %>%  tbl_df()
```

## dplyr - wprowadzenie (2)

Podstawowe funkcje oprogramowane w pakiecie dplyr:

- select - funkcja do wybierania i usuwania kolumn z obiektu 
- rename - funkcja do zmiany nazw kolumn
- filter - funkcja do filtrowania danych
- arrange - funkcja do sortowania zbioru danych
- group_by/ungroup - funkcja do grupowania zbioru danych
- mutate - funkcja do przetwarzania zbioru danych (działania na kolumnach)
- mutate_each - funkcja do przetwarzania wielu kolumn w jedym poleceniu
- transmute - zwraca nową zmienną
- summarise - funkcja do podsumowywania zbioru danych
- summarise_each - funkcja do podsumowywania wielu zmiennych w jednym poleceniu
- do - funkcja do wykonywania działań, których wynikem nie jest jedna liczba (np. obiekt klasy lm)
- distinct - funkcja do pobierania wartości unikalnych

## Praca z dużym zbiorem danych

Popracujemy teraz ze zbioram danych z badania [Diagnoza Społeczna](www.diagnoza.com), który jest dostępny w pakiecie Diagnoza stworzonym przed dr hab. Przemysława Biecka.

```{r diagnoza_install,eval=FALSE}
install.packages(devtools)
library(devtools)
install_github('pbiecek/Diagnoza')
```

Wczytamy pakiet oraz zbiór danych dot. Gospodarstw Domowych, który zapiszemy do obiektu klasy tbl_df.

```{r diagnoza_read_data}
library(Diagnoza)
gosp <- tbl_df(gospodarstwa)
dim(gosp)
```

## Wstępne przetwarzania

Aby wydajnie pracować ze zbiorem trzeba stworzyć słownik zmiennych, które zawarte są w zbiorze danych.

```{r diagnoza_dictionary}
dictionary <- gosp %>%
                attributes() %>%
                .$variable.labels %>%
                data_frame(col_name = names(.), col_label = .)
dictionary
```

## Wykorzystanie funkcji select

W pierwszej kolejności nauczymy się wybierać zmienne za pomocą funkcji select. Warto zapoznać się z poniższymi funkcjami, które ułatwiają wybór kolumn:

- starts_with(x, ignore.case = TRUE): zmienne rozpoczynające się od x
- ends_with(x, ignore.case = TRUE): zmienne kończące się na x
- contains(x, ignore.case = TRUE): zmienne zawierające x
- matches(x, ignore.case = TRUE): zmienne spełniające wyrażenie regularne x
- num_range("x", 1:5, width = 2): wybiera wszystkie zmienne x kończące się na 1:5
- one_of("x", "y", "z"): zmienne, które znajdują się w wektorze znakowym
- everything(): wybiera wszystkie zmienne

Jeżeli chcemy usunąć zmienne wstawiamy przed nimi znak -

## Wykorzystanie funkcji select

Wybierzemy numer identyfikacyjny gospodarstwa (numer_gd), zmienne określjące wagę (analityczną) dla gospodarstwa domowego, zmienne dotyczące dochodu ekwiwalentnego oraz województwo.

```{r gosp_select}
gosp_subset <- gosp %>%
                select(numer_gd, ## numer gosp
                       starts_with('WAGA'), ## waga analityczna przypisana do gospodarstwa
                       contains('ekw'),### zmienne zawierające dochód ekwiwalentny
                       contains('woje')) ### określająca województwo
gosp_subset
```

## Wykorzystanie funkcji mutate_each

Aby dalej pracować ze zbiorem danych musimy usunąć atrybuty kolumn z wagami.

```{r gosp_mutate_each}
gosp_subset <- gosp_subset %>%
                mutate_each(funs( ### co ma być wynikem funkcji zapisujemy w funs
                                as.numeric(.) ## funkcja, którą działamy (. = zmienna z listy)
                                ), 
                            everything()) ### wszystkie zmienne w zbiorze
```


## Wykorzystanie funkcji filter

Wybierzemy teraz tylko te gospodarstwa, uczestniczyły w badaniu w 2011 oraz 2013 roku.

```{r gosp_filter}
gosp_subset <- gosp_subset %>%
                  filter(WAGA_GD_2011 > 0 & WAGA_GD_2013 > 0)
dim(gosp_subset) ### tylko tyle gospodarstw brało udział w badaniu
gosp_subset
```


## Wykorzystanie funkcji summarise

Sprawdzimy teraz do ilu sumują się wagi przypisane poszczególnym gospodarstwom domowym w 2011 i 20013 roku.

```{r gosp_summarise}
gosp_subset %>%
  summarise(Wagi_2011 = sum(WAGA_GD_2011),
            Wagi_2013 = sum(WAGA_GD_2013))
```

## Złączenie wszystkich operacji

```{r gosp_wszystkie_operacje}
gosp %>%
    ### variable selection
    select(numer_gd, 
      starts_with('WAGA'), 
      contains('ekw'), 
      contains('woje')) %>%
    ### variable mutation
    mutate_each(funs(as.numeric(.)), 
                everything()) %>%
    ### filter rows
    filter(WAGA_GD_2011 > 0 & WAGA_GD_2013 > 0) %>%
    ### summarisation
    summarise(Wagi_2011 = sum(WAGA_GD_2011),
              Wagi_2013 = sum(WAGA_GD_2013))
```

## Funkcje zaimplementowane w pakiecie dplyr

- n() - zwraca liczebności
- row_number() - numeruje poszczególne wiersze
- count() - zlicza wystąpienia poszczególnych identyfikatorów (w grupach, możliwe jest przeważenie i sortowanie)
- tally() - zlicza wystąpienia (opakowanie funkcji summarise, sum i n(), możliwe jest przeważenie i sortowanie)
- glimpse() - funkcja podsumowująca zbiór danych
- nth(), first(), last() - funkcje do wynierania co n-tego elementu wektora, pierwszego, ostatniego
- lead(), lag() - funkcje do przesunięcia danych (offset) w górę lub w dół
- ntile(), min_rank(), dense_rank(), percent_rank(), cume_dist() - funkcje do rangowania
- top_n() - pierwsze n wierszy
- slice() - wybiera n-ty wiersz

## Zastosowanie wbudowanych funkcji - count i tally (1.1)

Zliczymy gospodarstwa domowe według województw. 

```{r gosp_group_by1.1}
gosp_subset %>% 
  group_by(WOJEWODZTWO) %>% 
  summarise(N=n()) %>%
  arrange(desc(N))
```

## Zastosowanie wbudowanych funkcji - count i tally  (1.2)

Zliczymy gospodarstwa domowe według województw. 

```{r gosp_group_by1.2}
gosp_subset %>% 
  group_by(WOJEWODZTWO) %>% 
  tally(., sort = T)
```

## Zastosowanie wbudowanych funkcji - count i tally  (1.3)

Zliczymy gospodarstwa domowe według województw. 

```{r gosp_group_by1.3}
gosp_subset %>% 
  count(WOJEWODZTWO, sort = T) 
```

## Zastosowanie wbudowanych funkcji - count i tally  (2.1)

Użyjemy teraz zmiennej ważącej (WAGA_GD_2013) i wykonamy to samo ćwiczenie

```{r gosp_group_by2.1}
gosp_subset %>% 
  group_by(WOJEWODZTWO) %>% 
  summarise(N = sum(WAGA_GD_2013)) %>%
  arrange(desc(N))
```

## Zastosowanie wbudowanych funkcji - count i tally  (2.2)

Zliczymy gospodarstwa domowe według województw. 

```{r gosp_group_by2.2}
gosp_subset %>% 
  group_by(WOJEWODZTWO) %>% 
  tally(., wt = WAGA_GD_2013, sort = T)
```

## Zastosowanie wbudowanych funkcji - count i tally  (2.3)

Zliczymy gospodarstwa domowe według województw. 

```{r gosp_group_by2.3}
gosp_subset %>% 
  count(WOJEWODZTWO, wt = WAGA_GD_2013, sort = T) 
```

## Zastosowanie wbudowanych funkcji - rank

Ostatni przykład rozbudujemy o dodatkową zmienną, która zawierać będzie rangi

```{r gosp_rank}
gosp_subset %>% 
  count(WOJEWODZTWO, wt = WAGA_GD_2013, sort = T) %>%
  mutate(RANGA = min_rank(n))
```

## Zastosowanie wbudowanych funkcji - top_n 

Ostatni przykład rozbudujemy o wybór pięcu pierwszych wierszy na podstawie zmiennej n (suma wag)

```{r gosp_top1}
gosp_subset %>% 
  count(WOJEWODZTWO, wt = WAGA_GD_2013, sort = T) %>%
  mutate(RANGA = min_rank(n)) %>%
  top_n(n = 5, wt = n)
```


## Zastosowanie wbudowanych funkcji - distinct

Wybierzemy unikalne wartości dla zmiennej WOJEWODZTWO

```{r gosp_distinct}
gosp %>%
  select(WOJEWODZTWO) %>%
  distinct(WOJEWODZTWO)
```


## Podsumowania według grup - funkcja do (1)

Przeprowadzimy teraz podsumowanie wybranych kolumn wg województw

```{r gosp_do}
summared_data <- gosp_subset %>%
                  select(WOJEWODZTWO,contains('ekw')) %>%
                  group_by(WOJEWODZTWO) %>%
                    do(summary = summary(.$gdoch_m_osoba_ekw))
head(summared_data)
```

## Podsumowania według grup - funkcja do (2)

Przyjrzyjmy się w jaki sposób przetrzymywane są dane

```{r gosp_do2.1}
class(summared_data)
```

Wynik przetrzymywany jest w postaci obiektu data.frame.

```{r gosp_do2.2}
class(summared_data$summary) 
```


Natomiast wynik funkcji przypisany do zmiennej summary jest typu list. Wskazuje to na zagnieżdżenie wyników działań w data.frame.

## Podsumowania według grup - funkcja do (3)

Po wywołaniu obiektu summared_data$summary otrzymujemy:

```{r gosp_do2.3}
head(summared_data$summary)
```

## Podsumowania według grup - funkcja do (4)

Połączmy dane wykorzystując funkcję unlist, rename, mutate i select

```{r gosp_do3}
comp_stats <- summary(gosp_subset$gdoch_m_osoba_ekw) %>% names()
woj_names <- summared_data$WOJEWODZTWO

unlist(summared_data$summary) %>%
  data_frame(Value = .) %>%
    mutate(Stat = rep(comp_stats,16),
           Woj = rep(woj_names,each=7)) %>%
    select(Woj,Stat,Value)
```



