---
title: "WIRDS: wprowadzenie do tidyr"
author: "Maciej Beręsewicz"
date: "20 Jan 2015"
output: slidy_presentation
---

## Pakiet tidyr

Celem prezentacji jest wprowadzenie do nowego pakietu [tidyr](https://github.com/hadley/tidyr). Dodatkowo wykorzystywać będziemy potokowe przetwarzanie danych, które poznaliśmy przy okazji korzystania z pakietu [magrittr](http://cran.r-project.org/web/packages/magrittr/index.html) oraz [dplyr](https://github.com/hadley/dplyr).

## Wprowadzenie do tidyr

Hadley Wickham zaproponował pojęcie "tidy data" jako danych przygotowanych specjalnie do przeprowadzania analiz. Szczegóły można znaleźć w poniższym [artykule](http://www.jstatsoft.org/v59/i10/paper).

![](http://www.jstatsoft.org/v59/i10/paper)

## Podstawowe funkcje 

- gather - funkcja do przetworzenia zbioru do typu "long"
- spread - funkcja do przetworzenia zbioru do typu "wide"
- separate - funkcja do zastąpienia danej kolumny przez utworzone na podstawie jej rozdzielenia
- extract - funkcja do wyciągania z kolumny wartości według określonego wyrażenia regularnego
- extract_numeric - funkcja do wyciągania wartości numerycznych z określonej kolumny
- expand - funkcja do tworzenia wszystkich możliwych kombinacji zmiennych
- unite - funkcja do sklejania kolumn

## Przygotowanie danych (1)

Zajmiemy się ponownie przykładem danych pochodzących z badania [Diagnoza Społeczna](www.diagnoza.com), które są dostępne w pakiecie Diagnoza stworzonym przez dr hab. Przemysława Biecka.

```{r diagnoza_install,eval=FALSE}
install.packages(devtools)
library(devtools)
install_github('pbiecek/Diagnoza')
```

```{r diagnoza_read_data,warning=FALSE,message=FALSE}
library(Diagnoza)
library(dplyr)
library(tidyr)
gosp <- tbl_df(gospodarstwa)
dim(gosp)
```

## Przygotowanie danych (2)

Wybierzemy taki sam podzbiór danych, jak w przypadku wprowadzenia do pakietu dplyr.

```{r gosp_select}
gosp_subset <- gosp %>%
                select(numer_gd, starts_with('WAGA'), 
                       contains('ekw'), contains('woje')) %>%
                mutate_each(funs(as.numeric(.) ), everything()) 
gosp_subset
```

## Przykład układu danych typu wide (szeroki)

Dane typu wide charakteryzują się następującymi własnościami:
- każdy rekord oznacza jednostkę / działanie
- kolumny oznaczają zmienne / charakterystyki

```{r dane_wide}
dane_wide <- data.frame(A = 1:5, Dochod_2010 = rnorm(5), Dochod_2011 = rnorm(5))
dane_wide
```

## Przykład układu danych typu long (długi)

Dane typu long charakteryzują się następującymi własnościami:
- jeden lub więcej rekordów dotyczy jednej jednostki / działania
- kolumny oznaczają identyfikatory jednostek (np. grupy)
- jest jedna kolumna ze zmienną oraz druga, która zawiera wartości tej zmiennej

```{r dane_long}
dane_long <- data.frame(A = rep(1:5,each = 2), 
                        Zmienna = rep(c('Dochod_2010','Dochod_2011'),5),
                        Wartosc = rnorm(10))
dane_long
```

## Podstawowe funkcje - gather (1)

Funkcja gather ma następujące argumenty

- data - zbiór wejściowy (typu wide), w przypadku przetwarzania potokowego pomijamy ten argument lub zapisujemy data = .
- key - zmienna, która zawierać będzie nazwy kolumn (zmiennych)
- value - zmienna, która zawierać będzie wartości kolumn (zmiennych)
- ... - trzy kropki oznaczają przekazywanie zmiennych, które może odbywać się następująco
    + zmienna_1:zmienna_n - wskazujemy, które zmienne chcemy wstawić do zmiennej key
    + -id_1, -id_2 - wskazujemy, które zmienne wykluczamy z włączenia do zmiennej key i zostają one automatycznie stworzone zmiennymi identyfikującymi
- na.rm - (logiczny) określamy czy chcemy aby w zmiennej zostały braki danych
- convert - (logiczny) określamy czy chcemy aby zmienne zostały przetworzone do tego samego typu (np. numeric, integer, logical)

## Podstawowe funkcje - gather (2)

Funkcja gather umożliwa przejście ze zbioru typu wide na zbiór typu long. Załóżmy, że chcemy otrzymać zbiór w którym znajdować się będą identyfikatory jednostek, zmienna określająca dochód ekwiwalentny oraz zmienna określająca wartość tego dochodu.

```{r diagnoza_gather}
gosp_subset %>%
  select(numer_gd,contains('ekw')) %>%
  gather(Dochod, Wartosc_Dochodu, -numer_gd)
```

## Podstawowe funkcje - gather (3)

Jest to równoznaczne

```{r diagnoza_gather2}
gosp_subset %>%
  select(numer_gd,contains('ekw')) %>%
  gather(Dochod, Wartosc_Dochodu, adoch_m_00_ekwb:gdoch_m_osoba_ekw)
```

## Podstawowe funkcje - spread (1)

Funkcja gather ma następujące argumenty:

- data - zbiór wejściowy (typu long), w przypadku przetwarzania potokowego pomijamy ten argument lub zapisujemy data = .
- key - zmienna, która zawiera nazwy nowo tworzonych kolumn (zmiennych)
- value - zmienna, która zawiera wartości nowo tworzonych kolumn kolumn (zmiennych)
- fill - określenie w jaki sposób mają być reprezentowane braki danych  
- drop - (logiczny) określamy czy zmienne mają zachować etykiety (factor levels)
- convert - (logiczny) określamy czy chcemy aby zmienne zostały przetworzone do tego samego typu (np. numeric, integer, logical)

## Podstawowe funkcje - spread (2)

Celem jest stworzenie tabeli, w której wiersze odnosić się będą do gospodarstwa domowego natomiast kolumny będą to kolejne numery województw. Tabela wypełniona będzie wartościami zawartymi w zmiennej WAGA_GD_2013.

```{r diagnoza_spread}
gosp_subset %>%
  filter(!is.na(WOJEWODZTWO) & !is.na(WAGA_GD_2013)) %>%
  select(numer_gd,WOJEWODZTWO,WAGA_GD_2013) %>%
  spread(key = WOJEWODZTWO,value = WAGA_GD_2013, fill=0)
```

## Podstawowe funkcje - separate (1)

Funkcja separate służy do zastąpienia istniejacej kolumny nowymi, które powstały na podstawie podziału wejściowej kolumny. Najczęściej z taką sytuacją mamy do czynienia w przypadku gdy kolumny są typu znakowego/napisami.

Funkcja separate ma następujące argumenty:
- data - zbiór wejściowy
- col - kolumna, która ma zostać rozdzielona
- into - wektor z nazwami kolumn, które mają powstać w wyniku podziału zmiennej określonej w col
- sep - separator według, którego chcemy podzielić daną kolumnę
- remove - (logiczna) czy chcemy usunąć rozdzielaną kolumnę ze zbioru danych 
- extra - co zrobić jeżeli liczba kolumn nie zgadza się z liczbą założoną w argumencie into

## Podstawowe funkcje - separate (2)

Poniżej przykład jak działa funkcja separate:

```{r separate}
df <- data.frame(x = c("a.b", "a.d", "b.c"))
df %>% separate(x, c("A", "B"))
df <- data.frame(x = c("a_b_c", "a_d_d", "b_c_g"))
df %>% separate(x, c("A", "B","C"),'_')
```

## Podstawowe funkcje - separate (3)

Przetestujmy teraz działanie funkcji na podstawie danych z Diagnozy Społeczniej

```{r gosp_separate}
gosp_subset %>%
  select(numer_gd,WAGA_GD_2000:WAGA_GD_2013) %>%
  gather(Weight,Value,-numer_gd)
```

## Podstawowe funkcje - separate (4)

Rozdzielmy teraz kolumnę weight na trzy nowe kolumny

```{r gosp_separate2}
gosp_subset %>%
  select(numer_gd,WAGA_GD_2000:WAGA_GD_2013) %>%
  gather(Weight,Value,-numer_gd) %>%
  separate(Weight,c('Weight','GD','YEAR'),sep = '_')
```

## Podstawowe funkcje - extract_numeric

W pakiecie znajduje się również funkcja do ekstrakcji numerów z kolumn. Poniżej przykład z funkcji separate.

```{r gosp_extr_numeric}
gosp_subset %>%
  select(numer_gd,WAGA_GD_2000:WAGA_GD_2013) %>%
  gather(Weight,Value,-numer_gd) %>%
  mutate(Year = extract_numeric(Weight))
```

## Więcej informacji

- http://cran.r-project.org/web/packages/tidyr/vignettes/tidy-data.html
- http://stackoverflow.com/questions/tagged/r+tidyr?sort=active&pageSize=50


