---
title: "Informacje o zbiorze"
author: "Maciej Beręsewicz"
date: "3 Mar 2015"
output:
  html_document:
    keep_md: yes
---

```{r,message=FALSE,warning=FALSE}
library(dplyr)
load('/Users/MaciejBeresewicz/Documents/Projects/RProjects/Dydaktyka/WIRDS/datasets/matury_kraj.RData')
matury <- tbl_df(matury)
```

Informacje o zbiorze (**UWAGA** zbiór jest duży i zawiera `r nrow(matury)` wierszy)

```{r podsumowanie}
dim(matury)
glimpse(matury)
```

Szczegółowe informacje o zbiorze można znaleźć na stronie: http://zpd.ibe.edu.pl/doku.php
Jakie matury znajdują się w zbiorze danych?

```{r matury}
matury %>% count(matura_nazwa)
```

Oraz za jakie lata

```{r rok_matury}
matury %>% count(rok)
```

Informacje o zmiennych


* id_szkoly             - identyfikator szkoły
* rok                   - rok
* id_obserwacji         - numer obserwacji
* id_testu              - numer testu
* plec                  - płeć ucznia
* rocznik               - rok urodzenia
* id_cke                - identyfikator centralnej komisji edukacyjnej
* dysleksja             - czy uczeń jest dyslektykiem?
* laureat               - czy uczeń jest laureatem?
* pop_podejscie         - czy uczeń poprawiał egzami?
* oke                   - identyfikator okręgowej komisji egzaminacyjnej
* zrodlo                - źródło danych
* typ_szkoly            - typ szkoły 
* publiczna             - czy jest to szkoła publiczna?
* dla_doroslych         - czy jest to szkoła dla dorosłych?
* specjalna             - czy jest to szkoła specjalna?
* przyszpitalna         - czy jest to szkoła przyszpitalna?
* artystyczna           - czy jest to szkoła artystyczna?
* id_szkoly_oke         - identyfikator szkoły
* pna                   - kod pocztowy szkoły
* wielkosc_miejscowosci - wielkość miejscowości (liczba mieszkańców)
* matura_miedzynarodowa - czy była to matura międzynarodowa?
* teryt_szkoly          - kod teryt szkoły (można użyć do wskazania powiatów, województw)
* wojewodztwo           - nazwa województwa
* rodzaj_gminy          - typ gminy
* matura_nazwa          - nazwa matury
* ID                    - identyfikator rekordu (nie jest potrzebny)
* wyniki_matur          - suma punktów uzyskanych przez danego ucznia
